臺灣彰化地方法院刑事判決　　　　　　 100年度交訴字第19號
公　訴　人　臺灣彰化地方法院檢察署檢察官
被　　　告　陳作鵬
上列被告因公共危險等案件，經檢察官提起公訴（100年度偵字
第400、706號），本院合議庭裁定由受命法官獨任進行簡式審判
程序，茲判決如下：
    主    文
陳作鵬服用酒類，不能安全駕駛動力交通工具而駕駛，處有期徒
刑貳月；又因過失致人於死，處有期徒刑拾月；又駕駛動力交通
工具肇事，致人死而逃逸，處有期徒刑拾壹月。應執行有期徒刑
壹年陸月，緩刑參年，並應向指定之公益團體、地方自治團體或
社區，提供壹佰貳拾小時之義務勞務，緩刑期間付保護管束。
    事    實
一、陳作鵬明知服用酒類或其他相類之物，將使其駕駛車輛時之
    注意力減低，反應能力趨緩，而危及其他用路人之行車往來
    安全，竟仍於民國99年12月1日晚上11時許，在彰化縣彰化
    市好樂迪KTV包廂內，與友人共飲用啤酒5罐後，已達不能安
    全駕駛動力交通工具之程度，竟仍於翌（2）日凌晨4時30分
    許，酒後駕駛車牌號碼8975—ZJ號自用小客車並搭載友人周
    嘉序及沈瑋琳2人，自上處出發，彰化縣彰化市○○路○段由
    西往東方向行駛，欲前往彰化縣彰化市台鳳社區住處。嗣於
    99年12月2日上午5時20分許，陳作鵬駕駛上開車輛行經彰化
    市○○路○段160號前時，其原應注意汽車行駛時，駕駛人應
    注意車前狀況，隨時採取必要安全措施，而依當時情形路面
    無缺陷、無障礙物、視距良好，又無不能注意之情事，竟疏
    於注意，因酒後駕車精神狀況不佳且未注意車前狀況，仍貿
    然往前行駛，適行人葉淑女徒步行經該處行人穿越道班馬線
    ，陳作鵬所駕駛上開車輛因而衝撞葉淑女之身體，致葉淑女
    受高速撞擊後彈飛掉落至路旁，因而受有頭部外傷、顱內出
    血、四肢多處骨折，而受傷葉淑女旋經行經該處之另車駕駛
    林建良發現而通報附近之彰化縣警察局彰化分局大竹派出所
    員警，且經送醫急救，惟葉淑女仍延至同年月2日上午10時
    10分許不治死亡。詎陳作鵬肇事後，未下車救護受傷之葉淑
    女，並基於肇事逃逸之犯意，駕車往彰化市○○路○段由西
    往東之方向逃逸。迨警方據報循線調閱肇事車輛車牌號碼及
    沿路逃逸路線之監視器畫面，而陳作鵬自知法網難逃，遂於
    同日上午5時47分許，駕車返回彰化基督教醫院並詢問該院
    駐衛警李吉富是否有在大竹派出所受傷傷患送院並告知其為
    肇事者欲自首及願接受裁判，經李吉富要求陳作鵬出示證件
    後，旋於同日上午5時50分許，打電話向大竹派出所且告知
    有自稱肇事者之陳作鵬在場，請警方派員過來處理。嗣警方
    接獲通報後，於上午6時58分許，在該院急診室，對陳作鵬
    進施以酒測，測得其呼氣所含酒精濃度達每公升0.32毫克，
    始悉上情。
二、案經彰化縣警察局彰化分局報告暨臺灣彰化地方法院檢察署
    檢察官相驗簽分偵查後起訴。
    理    由
一、按除被告所犯為死刑、無期徒刑、最輕本刑為3年以上有期
    徒刑之罪或高等法院管轄第1審案件者外，於刑事訴訟法第
    273條第1項程序進行中，被告先就被訴事實為有罪之陳述時
    ，審判長得告知被告簡式審判程序之旨，並聽取當事人、代
    理人、辯護人及輔佐人之意見後，裁定進行簡式審判程序；
    除簡式審判程序、簡易程序及第376條第1款、第2款所列之
    罪之案件外，第一審應行合議審判，刑事訴訟法第273條之1
    第1項、第284條之1分別定有明文。本案被告陳作鵬所犯公
    共危險、過失致死及肇事逃逸等事實係死刑、無期徒刑、最
    輕本刑為3年以上有期徒刑以外之罪，並於本院行準備程序
    時就被訴事實為有罪之陳述，經受命法官告知簡式審判程序
    之旨，並聽取其與公訴人之意見後，本院認無不得或不宜改
    依簡式審判程序進行之處，爰依上揭規定，裁定本案由受命
    法官獨任進行簡式審判程序，合先敘明。
二、上揭犯罪事實，業據被告陳作鵬於警詢、偵訊及本院審理時
    供承不諱，核與證人周嘉序、沈瑋琳，經證人即事故現場目
    擊證人林建良及彰基駐衛警李吉富等人於警詢所證述之情節
    相符。此外，並有警製道路交通事故調查報告表(一)、(二)、道
    路交通事故現場圖各1份、現場、車損相片照片、道路交通
    事故當事人酒精測定記錄表、彰化縣警察局舉發違反道路交
    通管理事件通知單等影本、警方刑案勘察報告書、員警職務
    報告、通聯紀錄、現場監視器翻拍畫面數張等物附卷可稽；
    又被害人葉淑女確係因本件車禍當場死亡，有臺灣彰化地方
    法院檢察署檢察官督同檢驗員相驗屬實，並製有勘驗筆錄、
    相驗屍體證明書、驗斷書在卷可憑。又按汽車行駛時，駕駛
    人應注意車前狀況，並隨時採取必要之安全措施，且駕駛人
    飲酒超過0.25毫克不得駕駛，又駕駛人行經行人穿越道路段
    應暫停讓行人優先通行，此均為道路交通安全規則第94 條
    第3項、114條第1項第2款、第62條第4項等規定有明文，而
    參以當時路面無缺陷、無障礙物、視距良好等一切情狀，並
    無不能注意之情事，此有道路交通事故調查報告表(一)、(二)各
    1份在卷足資佐證，被告顯無不能注意之情事，詎其酒後駕
    車，並因酒後駕車精神狀況不佳，而疏未注意車前狀況，並
    隨時停車採取必要之安全措施，仍貿然前行，致不慎碰撞之
    被害人，致被害人頭部外傷、顱內出血死亡，被告自應負過
    失責任，且本件經臺灣彰化地方法院檢察署檢察官送往彰化
    縣車輛行車事故鑑定委員會亦同此認定，此有該會99年12月
    27日彰鑑字第0995602715號函可按，且過失行為與被害人之
    死亡間，具有相當因果關係，綜上，被告酒後不能安全駕駛
    動力交通工具、過失致人於死及肇事致人死傷而逃逸等犯行
    ，均堪認定。
三、核被告所為，係犯刑法第185之3之服用酒類，不能安全駕駛
    動力交通工具而駕駛罪、同法第276條第1項之過失致人於死
    罪，及同法第185條之4之肇事逃逸罪。又被告係酒醉駕車因
    而致人死亡，應依道路交通管理處罰條例第86條第1項之規
    定，就過失致人於死罪部分，加重其刑。被告所犯上開3罪
    間，犯意各別，罪名互異，應予分論併罰。又被告酒醉駕車
    ，因而致人死亡，依法應負刑事責任，應依道路交通管理處
    罰條例第86條第1項規定，就其過失致死之行為加重其刑。
    又被告於肇事後，在未有偵查犯罪職務之機關或公務員發覺
    其為過失致死及肇事逃逸案件之犯罪人前，即向醫院駐衛警
    李吉富表示是否有在大竹派出所受傷傷患送院並告知其為肇
    事者欲自首及願接受裁判等情，有證人李吉富之警詢筆錄及
    本院審理筆錄各1份在卷可佐，爰依刑法第62條前段之規定
    減輕其刑，並就過失致死罪部分，先加後減之。爰審酌被告
    飲酒後經警測試其呼氣後之酒精濃度達每公升0.32毫克，仍
    駕駛自小客車上路，漠視他人生命、身體、財產安全，嚴重
    危及公眾行車安全，致被害人葉淑女死亡，對被害人家屬造
    成無可彌補之傷害；又被告於肇事後未留置現場等待員警前
    往處理，亦未將被害人送醫救治，隨即逃離現場，惡性非輕
    ，然念其業與被害人之家屬達成和解，賠償其損害，並審酌
    被告之生活狀況、智識程度等一切情狀，分別量處如主文所
    示之刑，並定其應執行刑，以資懲儆。末查，被告未曾受有
    期徒刑以上刑之宣告，有前開臺灣彰化地方法院檢察署刑案
    資料查註紀錄表及臺灣高等法院被告全國前案紀錄表在卷可
    憑，其業與被害人家屬成立和解，此有和解書1紙在卷可按
    ，足見被告經本次罪刑之宣告後，已知所警惕，信無再犯之
    虞，本院認為前開對其宣告之刑，以暫不執行為適當，併予
    宣告緩刑3年，以啟自新。又被告涉犯本件酒後駕車、肇事
    逃逸之公共危險案件，守法觀念顯有不足，為使被告於緩刑
    期間內，仍深知戒惕，避免緩刑之宣告遭撤銷，且導正其行
    為與法治之觀念，爰併宣告其於緩刑期間內，向指定之政府
    機關、政府機構、行政法人、社區或其他符合公益目的之機
    構或團體，提供120小時之義務勞務，並依刑法第93條第1項
    第2款之規定，應於緩刑期間付保護管束，期能使被告於義
    務勞務過程及保護管束期間，確切明瞭其行為所造成之損害
    ，並建立正確法治觀念。至於被告究應向何政府機關、政府
    機構、行政法人、社區或其他符合公益目的之機構或團體提
    供義務勞務，屬執行之問題，應由執行檢察官斟酌全案情節
    及各該政府機關、政府機構、行政法人、社區或其他符合公
    益目的之機構或團體之需求，妥為指定，併予敘明。
據上論斷，應依刑事訴訟法第273條之1第1項、第299條第1項前
段，道路交通管理處罰條例第86條第1項，刑法第185條之3、第
276條第1項、第185條之4、第62條前段、第51條第5款、第74條
第1項第1款、第2項第5款、第93條第1項第2款，刑法施行法第1
條之1，判決如主文。
本案經檢察官趙冠瑋到庭執行職務。
中    華    民    國   100    年    3     月    21    日
                            交通法庭  法  官  郭玄義
以上正本證明與原本無異。
如不服本判決應於收受判決後10日內向本院提出上訴書狀，並應
敘述具體理由；其未敘述上訴理由者，應於上訴期間屆滿後20日
內向本院補提理由書（均須按他造當事人之人數附繕本）「切勿
逕送上級法院」。
告訴人或被害人對於判決如有不服具備理由請求檢察官上訴者，
其上訴期間之計算係以檢察官收受判決正本之日期為準。
中    華    民    國    10    年    3     月    21    日
                                      書記官  魏嘉信
附錄論罪科刑法條
中華民國刑法第185條之4（肇事遺棄罪）
駕駛動力交通工具肇事，致人死傷而逃逸者，處 6 月以上 5 年
以下有期徒刑。